高雄高等行政法院裁定
111年度救字第105號
聲  請  人  顏榮欽                                      
上列聲請人因與相對人高雄市苓雅區公所間社會救助法事件，聲
請訴訟救助，本院裁定如下：
　　主  文
一、聲請駁回。
二、聲請訴訟費用由聲請人負擔。
　　理  由
一、按「當事人無資力支出訴訟費用者，行政法院應依聲請，以
    裁定准予訴訟救助。但顯無勝訴之望者，不在此限。」「（
    第2項）聲請人無資力支出訴訟費用之事由應釋明之。（第3
    項）前項釋明，得由受訴行政法院管轄區域內有資力之人出
    具保證書代之。」行政訴訟法第101條、第102條第2項及第3
    項分別定有明文。而關於無資力支出訴訟費用之事由，參照
    行政訴訟法第176條準用民事訴訟法第284條規定，應提出可
    使行政法院信其主張為真實且能即時調查之證據以釋明之。
    又「（第1項）身心障礙者受公約及其有關法規保障之權益
    遭受侵害、無法或難以實施者，得依法提起訴願、訴訟或其
    他救濟管道主張權利；侵害之權益係屬其他我國已批准或加
    入之國際公約及其有關法規保障者，亦同。（第2項）身心
    障礙者委任律師依前項規定行使權利者，政府應依法提供法
    律扶助；其扶助業務，得委託財團法人法律扶助基金會或其
    他民間團體辦理。」「經分會准許法律扶助之無資力者，其
    於訴訟或非訟程序中，向法院聲請訴訟救助時，除顯無理由
    者外，應准予訴訟救助，不受民事訴訟法第108條規定之限
    制。」身心障礙者權利公約施行法第8條第1項、第2項及法
    律扶助法第63條亦有明文。
二、聲請人意旨略以：聲請人與相對人高雄市○○區公所間社會救
    助法事件，現由本院111年度訴字第334號受理繫屬中。聲請
    人為重度障礙人士，且經列冊中低收入戶，戶內亦有智能障
    礙人，均無工作能力，實無資力支出訴訟費用為由，聲請訴
    訟救助。
三、經查，聲請人主張其無資力支出訴訟費用，固據提出重度障
    礙證明及其家屬之輕度障礙證明為證。惟行政訴訟法第101
    條、第102條第2項所指「無資力」，係指窘於生活且缺乏經
    濟上之信用者而言。聲請人提出之重度身心障礙證明，僅能
    證明聲請人為重度身心障礙人士，與有無資力無必然關涉（
    最高行政法院111年度聲字第176號裁定意旨）。至聲請人經
    高雄市政府列冊為中低收入戶，僅得認合於高雄市政府辦理
    低收入戶及中低收入戶審核作業要點，而獲生活扶助情事，
    尚不足以釋明其確係窘於生活，且缺乏經濟上信用，致無力
    支出本件起訴裁判費新臺幣4,000元（最高行政法院111年度
    聲字第218號裁定意旨）。此外，聲請人亦未提出轄區內有
    資力之人出具之保證書以代之，難謂已盡釋明其無資力支出
    訴訟費用之責。再者，本院依職權向財團法人法律扶助基金
    會高雄分會函詢結果，聲請人就本件向該分會申請法律扶助
    ，經該分會審查決定不予扶助，此有該分會111年10月12日
    法扶高字第1110000185號函在卷可憑，足認本件亦無法律扶
    助法第63條所定應准予訴訟救助之情事。從而，本件訴訟救
    助之聲請，於法未合，應予駁回。
四、結論：聲請無理由，應予駁回。
中　　華　　民　　國　　111 　年　　10　　月　　20　　日
            高雄高等行政法院第一庭
                        審判長法官　李　協　明
                              法官　邱　政　強
                              法官　孫　奇　芳
以上正本係照原本作成。
如不服本裁定，應於裁定送達後10日內以書狀敘明理由，經本院
向最高行政法院提出抗告（須按對造人數附具繕本）。
中　　華　　民　　國　　111 　年　　10　　月　　20　　日
                            書記官　宋　鑠　瑾